【裁判字號】    98,上易,2276
【裁判日期】    981013
【裁判案由】    毒品危害防制條例
【裁判全文】
臺灣高等法院刑事判決                98年度上易字第2276號
上  訴  人
即  被  告  乙○○
                    號3樓
上列上訴人因毒品危害防制條例案件，不服臺灣新竹地方法院
98年度審易字第354號，中華民國98年7月15日第一審判決（起訴
案號：臺灣新竹地方法院檢察署98年度毒偵字第909號），提起
上訴，本院判決如下：
    主  文
上訴駁回。
    事  實
一、乙○○前於民國93年間，因施用第二級毒品案件，經臺灣新
    竹地方法院以93年度聲字第161號裁定送觀察、勒戒後，認
    無繼續施用之傾向，於93年10月13日執行完畢釋放出所，並
    經臺灣新竹地方法院檢察署檢察官於93年10月12日以93年度
    毒偵緝字第70號為不起訴處分確定。另於93年間，因詐欺案
    件，經臺灣新竹地方法院以94年度竹簡字第640號判決判處
    有期徒刑5月確定；復於94年間，因施用第二級毒品案件，
    經臺灣苗栗地方法院以95年度苗簡字第317號判決判處有期
    徒刑6月確定；上開2罪再經臺灣苗栗地方法院以96年度聲減
    字第1333號裁定減刑並定應執行有期徒刑3月又15日確定，
    甫於97年6月8日縮刑期滿執行完畢。
二、詎乙○○仍不知悔悟，於前開觀察、勒戒執行完畢釋放後5
    年內，再犯施用毒品之罪，經法院判決確定並執行完畢後，
    復基於施用第二級毒品甲基安非他命（起訴書誤載為安非他
    命，應予更正）之犯意，於98年4月6日下午2、3 時許，在
    新竹市○○路東門市場某公共廁所內，以將第二級毒品甲基
    安非他命置於玻璃球吸食器（未扣案）內燒烤後吸取煙霧之
    方式，施用第二級毒品甲基安非他命1次。嗣於98年4月7日
    凌晨1時許，在新竹市○○路240號前因形跡可疑經警攔查，
    員警甲○○調閱其前案紀錄發現陳建輝因案通緝，且有多次
    施用毒品前科紀錄，懷疑其仍有施用毒品之行為，經詢問乙
    ○○始坦承施用毒品犯行，並採集其尿液檢體送驗，呈第二
    級毒品甲基安非他命之陽性反應。
三、案經新竹市警察局第二分局報告臺灣新竹地方法院檢察署檢
    察官偵查起訴。
    理    由
一、上揭被告乙○○施用第二級毒品甲基安非他命之犯罪事實，
    已據被告於警偵訊、原審及本院審理時坦承不諱（見偵查卷
    第3、4頁，原審卷第18頁背面、第22頁、本院卷第32頁背面
    、第43頁背面）。又被告乙○○於98年4月7日凌晨2時許在
    警局所親採封緘之尿液檢體（尿液編號：B-106號），經送
    臺灣檢驗科技股份有限公司以氣相層析質譜儀分析法檢驗後
    ，呈安非他命類陽性反應，其中安非他命、甲基安非他命濃
    度各為4420 ng/ml、23644ng/ml，各逾閾值濃度（均為500n
    g/ml）8倍、47倍有餘等情，有臺灣檢驗科技股份有限公司9
    8年4月22日出具之濫用藥物檢驗報告（報告編號：UL/2009/
    40353）及新竹市警察局毒品犯罪嫌疑人尿液採驗作業管制
    紀錄各1份在卷足參（見偵查卷第5、6頁）。是被告前揭自
    白，核與事實相符，應堪採信。雖被告辯稱其為警查獲後，
    當場主動向警員供出施用毒品安非他命之行為，且自願配合
    採尿作業，應符合自首要件云云。惟經本院傳訊查獲本件犯
    行之員警即證人甲○○到庭作證，據其證稱：當日晚間行經
    民生路240號旁巡邏時，發現該處停車場有人形跡可疑，伊
    下車查看時，被告立刻轉頭逃跑，伊追趕了50、60公尺始將
    被告欄下，經被告口述身分證字號查證，才知被告是逃犯（
    即通緝犯），因此將被告逮補，查獲現場被告並無自承有施
    用毒品，是於製作筆錄時被告才承認施用毒品，因被告有毒
    品前科紀錄，懷疑被告有施用毒品行為，製作筆錄時才主動
    詢問被告有無施用毒品等語（見本院卷第44頁），且有98年
    4月7日警詢調查筆錄、內政部警政署刑案資料系統各1份可
    資佐證（見偵查卷第3-4頁、第9-14頁），可知被告辯稱於
    查獲現場即主動告知警方施用毒品之行為並非實情，參以員
    警係因發現被告形跡可疑，且有逃逸之行為，於是上前攔查
    被告，進而發現被告因施用毒品案件遭通緝中，且經調閱被
    告之前科紀錄，亦發覺被告前有多次施用毒品海洛因之犯行
    ，經員警詢問後被告始供承有施用毒品之犯行，顯見員警即
    證人甲○○於被告尚未自承施用毒品之前，即已有確切之證
    據懷疑被告有施用毒品之犯行，並進行追查之行為，被告嗣
    後縱自白犯罪，亦與自首之要件不符，被告此部分所辯，尚
    不足為其有利之認定，附此敘明。此外，被告乙○○前於93
    年間，因施用第二級毒品案件，經臺灣新竹地方法院以93年
    度聲字第161號裁定送觀察、勒戒後，認無繼續施用之傾向
    ，於93年10月13日執行完畢釋放出所，並經臺灣新竹地方法
    院檢察署檢察官於93年10月12日以93年度毒偵緝字第70號為
    不起訴處分確定，復因施用第二級毒品案件，由同法院以95
    年度苗簡字第317號判決判處有期徒刑6月確定，而於97年6
    月8日執行完畢等情，有本院被告前案紀錄表1份在卷可稽。
    被告係觀察、勒戒經釋放五年內再犯毒品危害條例第10條第
    2項之施用第二級毒品罪，依毒品危害防制條例第23條第2項
    規定，本院自應予以審理。綜上論述，本件事證明確，被告
    犯行堪以認定，應依法論科。
二、核被告乙○○所為，係犯毒品危害防制條例第10條第2項之
    施用第二級毒品罪。其施用毒品前持有毒品之低度行為，為
    施用之高度行為所吸收，不另論罪。公訴人雖認被告係犯施
    用第二級毒品安非他命。惟安非他命、甲基安非他命固同屬
    安非他命類之中樞神經興奮劑，且俗名通常互為混用，惟二
    者究屬不同之第二級毒品，並以甲基安非他命目前國內濫用
    最為嚴重。而施用甲基安非他命之代謝最先是去N-甲基（
    N-deme thylation）形成安非他命，而施用甲基安非他命後
    ，在正常尿液PH值情況下，24小時內，有43％服用劑量以甲
    基安非他命原態排出；另施用安非他命後24小時內，有30％
    以安非他命原態排出，20％經去氮基作用及氧化作用形成苯
    甲酸，2％經反應形成Norephedrine（參照行政院衛生署出
    版「物質濫用」、「常見濫用藥物檢驗方法彙編」所載）。
    施用安非他命後，其尿液不致檢出甲基安非他命陽性反應，
    而施用甲基安非他命後，其尿液可檢出甲基安非他命和其代
    謝物安非他命成分，有行政院衛生署管制藥品管理局93年11
    月2日管檢字第0930010499號函影本1份在卷可參。是尿液經
    檢驗出甲基安非他命陽性，係施用甲基安非他命後以甲基安
    非他命原態排出者；而檢驗出安非他命陽性部分，乃施用甲
    基安非他命、安非他命均可檢驗出安非他命陽性反應。則由
    本件被告尿液經檢驗結果，呈甲基安非他命陽性反應，足以
    認定被告係施用甲基安非他命，而非安非他命。是公訴人就
    此部分記載為安非他命，應予更正。又被告有如事實欄所載
    之犯罪科刑執行完畢之紀錄，有本院被告前案紀錄表在卷可
    按，其於有期徒刑之執行完畢後5年內，故意再犯本件有期
    徒刑以上之本罪，為累犯，應依刑法第47條第1項之規定加
    重其刑。
三、原審依卷內事證認定被告犯施用第二級毒品罪，並按累犯規
    定對被告加重其刑，復審酌被告經觀察、勒戒及刑之執行完
    畢後，仍不知戒惕，無視於毒品對於自身健康之戕害及國家
    對於杜絕毒品犯罪之禁令，再次施用毒品，惡性非輕，並參
    諸其犯罪動機、手段、所生危害及施用毒品者均有相當程度
    之成癮性及心理依賴，其犯罪心態與一般刑事犯罪之本質並
    不相同，應側重以適當之醫學治療及心理矯治處遇為宜等一
    切情狀，量處有期徒刑七月，認事用法，尚無不當。被告上
    訴意旨，認其符合自首之要件，應予以減刑云云，核無理由
    ，應予駁回。
據上論斷，應依刑事訴訟法第368條，判決如主文。
本案經檢察官侯千姬到庭執行職務。
中    華    民    國    98    年    10    月    13    日
                    刑事第十八庭審判長法  官  吳鴻章
                                      法  官  曾淑華
                                      法  官  汪梅芬
以上正本證明與原本無異。
不得上訴。
                                      書記官  劉寶鈴
中    華    民    國    98    年    10    月    13    日
附錄：本案論罪科刑法條全文
毒品危害防制條例第十條：
施用第一級毒品者，處六月以上五年以下有期徒刑。
施用第二級毒品者，處三年以下有期徒刑。


司法院資訊處製作；財團法人民間司法改革基金會備份。
